【裁判字號】    92,訴,519
【裁判日期】    920328
【裁判案由】    強盜等
【裁判全文】
臺灣板橋地方法院刑事判決                          九十二年度訴字第五一九號
    公  訴  人  臺灣板橋地方法院檢察署檢察官
    被      告  乙○○
    指定辯護人  甲○公設辯護人吳天明
右列被告因強盜等案件，經檢察官提起公訴（九十二年度偵字第二六六八號），甲○
判決如左：
    主  文
乙○○連續竊盜，處有期徒刑參月，又竊盜，因脫免逮捕，而當場施以強暴，處有期
徒刑參年。應執行有期徒刑參年貳月。
    事  實
一、乙○○意圖為自己不法之所有，基於概括之犯意，連續在民國九十二年一月十三
    日十九時十四分、同年月十五日十三時二十七分，前往台北縣中和市○○路○段
    九十一號一樓之全家便利超商，徒手自貨架上竊得高梁酒三瓶（第一次二瓶、第
    二次一瓶，起訴書誤為第一次一瓶、第二次二瓶）後逃逸，復意圖為自己不法之
    所有，於同年月十七日十四時四十分，前往上址，以相同手法竊取高梁酒一瓶，
    得手後置於外套內，未結帳而通過櫃臺，適為店員丙○○發覺，乃將自動門關閉
    阻止乙○○逃離，並對乙○○大喊：「先生，你還沒有結帳！」，詎乙○○用力
    將自動門扳開後逃出店外，騎上其所有之機車，發動後正欲逃離時，明知丙○○
    追出店外緊隨在後，高呼「先生不要跑」，並以單手抓乙○○之肩部，同時以另
    手拉住該機車後扶手，乙○○明知丙○○已拉住機車後扶手欲將之逮捕，如強行
    離去，丙○○當有因被強力拖行而倒地受傷之可能，竟為脫免逮捕，以猛力加油
    前行之方式欲使丙○○鬆手，丙○○因不及放手，致被拖行而當場摔倒（起訴書
    誤為以機車拖行丙○○數十公尺），並受有右踝關節挫傷、扭傷及皮膚損傷之傷
    害（傷害部分未據告訴），乙○○即騎車逃逸而去。後於同日因丙○○在前往報
    案途中，復巧遇乙○○而報警查獲。
二、案經台北縣政府警察局中和分局報告臺灣板橋地方法院檢察署檢察官偵查起訴。
    理  由
一、訊據被告乙○○固坦承於右揭時、地連續竊取高樑酒之事實，並於警訊中坦承有
    強盜犯行，惟於甲○審理時翻異前詞，辯稱：「我當時偷酒的時候，我騎機車逃
    走，我當時並不知道丙○○有拉住我的機車，我是事後才知道的」，「當時我心
    虛，一心想要逃跑」，「我當時很緊張，所以都沒有注意到」，「我是在事後才
    知道被害人因為抓住我而受傷」，「我是事後才知道的，在警訊的時候，我才會
    說有拉扯」云云（九十二年三月十四日審判筆錄）。惟查：
  (1)右揭連續竊得高樑酒三次（第一次二瓶、第二次一瓶、第三次一瓶）之事實，業
    據被告坦承不諱，核與證人即被害人丙○○指述之情節互核相符，足認被告前揭
    自白與事實相符，堪予採信。至公訴意旨固認為被告第一次竊取一瓶、第二次竊
    取二瓶高樑酒云云，惟遍查偵查全卷，均無此項論述之根據，復與證人及被告相
    符供述所示情節矛盾，是公訴意旨顯有誤認，應予指明，附此敘明。
  (2)被告前揭強盜犯行，業據證人丙○○指述歷歷稱：「第三次我有在被告後面叫他
    ，我當時有將自動門關起來，並且在背後大聲說：『先生，你還沒有結帳』，很
    大聲，當時距離被告不到二公尺，被告當時可能緊張，所以將自動門推開，自動
    門關起後，需要用點力氣才能推得開，我原先是站在櫃台內，看到被告將自動門
    推開後，我就從櫃台衝出追上他，就看到被告就騎上他的機車，這時我有碰到被
    告的外套，要抓住被告外套時，被告已經將機車啟動，我是用一手抓被告的外套
    ，一手抓住機車後面坐墊後的扶把，後來因為被告已經往前走了，外套抓不住，
    所以我就用雙手抓住被告的機車後面的扶把，當時感覺被告有在加油門加速，我
    當時有希望將被告的機車抓住，但是被告用力加速，大概拖拉一、兩公尺之後，
    我就將手放開，因此倒在地上」，「我當時有用力拉住被告的機車，也有邊拉邊
    喊」，「（當時被告穿著）藍色的牛仔褲，及藍色的夾克外套，但是都不是很厚
    」等情（同前審判筆錄）。被告亦自承：「我是騎一二五的機車，當時後面並沒
    有載人」，「（一二五的機車，一人騎及二人騎，啟動的時候有無差異？）我那
    部機車已很舊，起步無力，當時因為緊張，所以沒有注意到丙○○她拉住我的機
    車」，「（機車有無照後鏡？）有，但是當時沒有注意到，當時我隱約聽到有人
    在後面喊：先生不要跑，所以才會緊張的加油門，想要趕快離開」，並對證人丙
    ○○所述均表示屬實（同前審判筆錄）。衡情被告於竊得高樑酒後，既經證人丙
    ○○立即將自動門關閉，並在旁高聲呼喊，應自知竊盜犯行已然敗露，而店員丙
    ○○有阻止其離去而加逮捕之意，竟不顧一切，仍將自動門用力扳開而逃出店外
    ，已示其脫逃之念，而被告既自承聽到人聲在後大喊「先生不要跑」，當已認知
    丙○○緊隨在後追出，亦得以聲音判斷距離極近，竟仍趕忙發動機車並加速，又
    被告身著薄夾克、所騎機車備有照後鏡，並自承機車老舊、起步無力，既經丙○
    ○自後伸手抓拉碰觸被告外套，並用力拉住機車扶把，無論經其聽覺、身體觸覺
    、照後鏡所見，或機車遭外力強力拖拉而起步更為不易等感官能力，均無從對丙
    ○○在旁高喊、已碰觸其身體而試圖抓住，並拖住機車後扶手而欲阻止其逃離之
    事實諉為不知。被告雖於甲○訊問時，翻異前詞而稱警訊所供：「超商店員丙○
    ○與我發生拉扯過程中被我騎乘之ＧＫＮ—一○七號重機車拖行而受傷倒地我才
    得以逃離現場」乙節，係事後經告知始知情云云，然被告於偵查中，就證人丙○
    ○於警訊中所未提及之「女店員發現抓住我肩膀，我騎在機車上甩開她的手騎車
    逃離現場」、「我拖行她約一公尺左右」等情業已自承在卷（偵查卷第十六頁背
    面），並與前揭證人丙○○於甲○訊問時證述之情節均互核相符，亦足認被告就
    丙○○追呼在後並曾試圖抓住其肩膀、為脫免逮捕、甩開丙○○而猛力加速前行
    ，致車後之丙○○遭拖行等情實均為知情，已屬灼然。
  (3)按所謂強暴，係指施於對方之有形腕力，被告明知被害人丙○○已將拉住其所穿
    外套，並已拉住該機車後扶手，竟仍不顧一切、決意猛力加油快速前駛，欲使丙
    ○○因而無法拉住其衣物及機車而將丙○○甩開，此雖非直接以自己之身體對被
    害人施以暴行，然被害人因被告此等行為而遭機車拖行、摔落地面，應認係被告
    以其所掌控之機車為工具直接對被害人施加不法腕力，而被告悍然前駛之行為，
    致丙○○無從阻攔，業足認為已使丙○○達於不能抗拒之狀態無疑。
    綜據前述，被告顯然係基於甩脫丙○○追捕之決意為前揭強暴行為，所辯毫不知
    情云云，無非事後飾卸之詞，無足憑採，本件事證明確，被告犯行已堪認定，自
    應依法論科。又公訴意旨雖認為被告以機車拖行丙○○數十公尺云云，惟遍查偵
    查全卷，均無此項論述之根據，復與證人及被告前揭相符供述所示情節矛盾，是
    公訴意旨所指尚乏依據，應予指明，附此敘明。
二、核被告所為，係犯刑法第三百二十條第一項之普通竊盜罪及第三百二十九條、第
    三百二十八條第一項之準強盜罪。被告所犯上開二次竊盜犯行，時間緊接，手段
    及罪名相同，顯係基於概括犯意為之，應依連續犯之規定以一罪論，並依法加重
    其刑。被告所犯上揭二罪，犯意各別，行為互殊，應予分論併罰。被告三次竊得
    財物價值約新台幣二千餘元（每瓶酒約五百餘元），業據被害人陳述在卷（同前
    審判筆錄），足見造成被害人之財物損失尚輕，雖罹強盜重典，惟無非因情急而
    偶起犯意，對被害人造成之傷害尚非嚴重，情輕法重，堪予憫恕，甲○認為倘以
    法定刑度論科，雖以最低度之刑相繩，仍嫌過重，爰依刑法第五十九條之規定，
    酌予減輕其刑。爰審酌被告前有多次前科，顯示素行不佳，不思循正途勤奮工作
    而無業在家，復貪圖小利而連續行竊，已示食髓知味，犯後猶飾詞狡辯，迄今並
    未賠償被害人損失，態度不佳，其行可議，不宜輕縱，復衡其所得不高，就竊盜
    犯行尚知坦承，並對被害人致歉，經被害人表示宥恕之意等一切情狀，各量處如
    主文所示之刑，並定其應執行刑，以示警懲。
據上論斷，應依刑事訴訟法第二百九十九條第一項前段，刑法第五十六條、第三百二
十條第一項、第三百二十九條、第三百二十八條第一項、第五十九條、第五十一條第
五款，罰金罰鍰提高標準條例第一條前段，判決如主文。
本案經檢察官馬中琍到庭執行職務
中      華      民      國    九十二    年      三      月    二十八    日
                           臺灣板橋地方法院刑事第五庭
                                   法  官  王  偉  光
右正本證明與原本無異。
如不服本判決，應於判決送達後十日內，向甲○提出上訴狀。
                                   書記官  陳  怡  君
中      華      民      國    九十二    年      三      月    三十一    日
附錄本案論罪科刑法條全文：
中華民國刑法第三百二十八條
意圖為自己或第三人不法之所有，以強暴、脅迫、藥劑、催眠術或他法，
至使不能抗拒，而取他人之物或使其交付者，為強盜罪，處五年以上有期
徒刑。
以前項方法得財產上不法之利益或使第三人得之者，亦同。
犯強盜罪因而致人於死者，處死刑、無期徒刑或十年以上有期徒刑；致重
傷者，處無期徒刑或七年以上有期徒刑。
第一項及第二項之未遂犯罰之。
預備犯強盜罪者，處一年以下有期徒刑、拘役或三千元以下罰金。
中華民國刑法第三百二十九條
 (準強盜罪)
竊盜或搶奪，因防護贓物、脫免逮捕或湮滅罪證，而當場施以強暴脅迫者
，以強盜論。
中華民國刑法第三百二十條
 (普通竊盜罪、竊佔罪)
意圖為自己或第三人不法之所有，而竊取他人之動產者，為竊盜罪，處五
年以下有期徒刑、拘役或五百元以下罰金。
意圖為自己或第三人不法之利益，而竊佔他人之不動產者，依前項之規定
處斷。
前二項之未遂犯罰之。


司法院資訊處製作；財團法人民間司法改革基金會備份。
